臺灣臺中地方法院民事判決　96年度重訴字第267號
原　　　告　乙○○
訴訟代理人　周進文　　律師
被　　　告　益盛建設股份有限公司
特別代理人　丙○○
當事人間清償債務事件，本院於96年10月22日言詞辯論終結，判
決如下：
    主    文
被告應給付原告新台幣陸佰貳拾參萬元及自民國九十六年八月二
十一日起至清償日止按年息百分之五計算之利息。
原告其餘之訴駁回。
訴訟費用新台幣陸萬貳仟肆佰玖拾元由被告負擔，餘由原告負擔
。
本判決原告勝訴部分，於原告以新台幣貳佰零柒萬陸仟元供擔保
後，得假執行。
原告其餘假執行之聲請駁回。
    事實及理由
壹、程序方面：
一、按對於無訴訟能力人為訴訟行為，因其無法定代理人，或其
    法定代理人不能行代理權，恐放久延而受損害者，得聲請受
    訴法院之審判長選任特別代理人。又本法關於法定代理之規
    定，於法人之代表人、第40條第3項之代表人或管理人、第
    4項機關之代表人及依法令得為訴訟上行為之代理人準用之
    ，民事訴訟法第51條第1項、第52條分別定有明文。被告益
    盛建設股份有限公司原法定代理人丁○○已於民國（下同）
    96年4月29日死亡，且被告迄未改選新任董事長，本院爰依
    原告之聲請，選任被告之董事丙○○為本件訴訟事件中被告
    之特別代理人，合先敘明。
二、被告經合法通知，未於言詞辯論期日到庭，核無民事訴訟法
    第386條各款所列情形，爰依原告之聲請，由其一造辯論而
    為判決。
貳、實體方面：
一、原告起訴主張其於95年4月24日與被告訂立土地及房屋預定
    買賣契約書，由原告向被告買受案名「閱歐洲」編號B1房屋
    及其基地（以下簡稱系爭不動產），總價金新台幣（下同）
    12,800,000 元（其中房屋部分為4,100,000元、土地部分為
    8,700,000元）。兩造訂約後，原告依約繳交價金共3,330,0
    00元（其中1,000,000元為定金），系爭房屋工程雖已開工
    ，惟被告公司之運作於其原任法定代理人死亡後即陷入停擺
    ，其他債權人並就被告之財產及系爭不動產進行查封，因可
    歸責於被告之事由，致已陷於給付不能之狀態，原告依民第
    256條規定對被告為解除契約之意思表示，兩造訂買賣契約
    既已解除，依民法第259條、第249條規定，請求被告返還已
    付價金並加價返還定金；另依兩造所訂房屋買賣契約第17條
    規定，契約經解除者，被告應加倍返還所受領之價金3,330,
    000元；如鈞院認原告不得請求該部分之違約金，則原告本
    於買受系爭不動產後，於96年1月28日再行轉售予訴外人甲
    ○○，價金約定為1,520,000元，原告依此預定之計劃可獲
    轉售之利益2,400,000元，原告得請求被告賠償所失利益之
    損害。並聲請求為判決：被告應給付原告7,660,000元及自
    起訴狀繕本送達翌日起至清償日止按年息5%計算之利息；原
    告願供擔保聲請宣告假執行。
二、被告經合法通知，未於言詞辯論期日到庭，亦未提出書狀作
    何聲明或陳述。
三、原告主張兩造就系爭不動產訂有買賣契約，原告已付3,330,
    000元，系爭不動產業經查封，原告本欲將系爭不動產轉售
    訴外人等事實，已據其提出兩造所訂土地預定買賣合約書、
    房屋預定買賣合約書、收款明細表、土地及建物登記簿謄本
    、與訴外人甲○○所定房地買賣契約書為證，且與證人甲○
    ○到庭證述相符，被告既已於相當時期受合法之通知，未於
    言詞辯論期日到庭，亦未提出書狀為爭執，依民事訴訟法第
    280條第3項、第1項之規定，視同自認原告之主張，原告上
    開主張之事實堪信為真正。
四、按債權人於有第226條之情形時，得解除其契約；契約解除
    時，當事人雙方回復原狀之義務，除法律另有規定或契約另
    有訂定外，依左列之規定：一由他方所受領之給付物，應返
    還之。二受領之給付為金錢者，應附加自受領時起之利息償
    還之；定金，除當事人另有訂定外，適用左列之規定：三契
    約因可歸責於受定金當事人之事由，致不能履行時，該當事
    人應加倍返還其所受之定金。又因可歸責於債務人之事由，
    致給付不能者，債權人得請求賠償損害；解除權之行使，不
    妨礙損害賠償之請求；損害賠償，除法律另有規定或契約另
    有訂定外，應以填補債權人所受損害及所失利益為限。依通
    常情形，或依已定之計劃、設備或其他特別情事，可得預期
    之利益，視為所失利益。民法第256條、第259條第1、2款、
    第249條第3款、第226條第1項、第260條、第216條分別定有
    明文。經查：
  (一)本件系爭不動產業遭他債權人查封，屬可歸責於被告之事由
    致給付不能，原告據以主張解除契約、請求返還已付價金、
    加倍返還定金，自屬有據。查依原告提出之土地暨房屋付款
    明細表及收款明細表所示，原告已付價金為3,330,00 0元，
    其中定金為500,000元，則被告應返還原告已繳價金3,330,0
    00元及加倍返還定金500,000元，合計為3,830,000元。
  (二)原告主張依房屋預定買賣合約書第17條約定，被告應加倍返
    還原告已繳價金云云，惟查兩造所訂房屋預定買賣合約書第
    17條係約定：「乙方（即被告）違反第7條第2項規定者，甲
    方（即原告）得解除契約，解約時乙方除應將甲方已繳之房
    地價款及遲延利息全部退還甲方外，並應同時賠償已繳兌現
    價金同額之賠償金予甲方。」，而該契約第7條第2項係有關
    被告逾期未開工之違約約定，本件系爭不動產被告已遵期開
    工，為原告所自認，且原告亦非以被告未遵期開工之事由主
    張解除契約，則原告主張被告應依房屋預定買賣合約書第17
    條之約定給付違約金，尚屬無據。
  (三)按凡依外部情事，足認其已有取得利益之可能，因責任原因
    事實之發生，致不能取得者，即為所失之利益，應由債務人
    賠償，而不以有取得利益之絕對確實為必要，最高法院77年
    度台上字第2514號裁判可供參照。本件原告將系爭不動產轉
    售與訴外人甲○○，依原告與訴外人甲○○所定買賣契約之
    價金為15,200,000元，而兩造所定系爭買賣契約之總價金為
    1,280,000元，則原告依其預定之計劃本可獲取轉售之利益
    2,400,000元，因可歸責於被告之因給付不能而未能取得該
    利益，自屬原告之所失利益，原告請求被告賠償，洵屬有據
    。
  (四)綜上所述，被告應返還及賠償原告之金額合計為6,230,000
    元（0000000+0000000＝0000000）。從而，原告請求被告返
    還及賠償原告6,230,000元及自起訴狀繕本送達翌日即96年8
    月21日起至清償日止按年息5%計算之利息，為有理由，應予
    准許。原告逾此數額之請求，則屬無據，不應准許。
五、原告陳明願供擔保聲請宣告假執行，就其勝訴部分，核無不
    合，爰酌定相當擔保金額宣告之。
六、訴訟費用負擔及假執行之依據：民事訴訟法第79條、第390
    條第2項。
中　　華　　民　　國　　96　　年　　11　　月　　5 　　日
                  民事第一庭    法  官  陳文爵
正本係照原本作成。
如對本判決上訴，須於判決送達後20日內向本院提出上訴狀。
中　　華　　民　　國　　96　　年　　11　　月　　5 　　日
                                書記官  劉易柔
